臺灣高等法院交通事件裁定　　　　　　　　　　　　九十三年度交抗字第九四七號
　　抗告人即
　　異議人即
　　受處分人　甲○○
右抗告人因違反道路交通管理處罰條例案件，不服台灣板橋地方法院，中華民國九十
三年十一月二十三日裁定（九十三年度交聲更字第四○號），提起抗告，本院裁定如
左：
    主  文
抗告駁回。
    理　由
一、按道路交通管理處罰條例第三條第八款規定：「本條例所用名詞釋義如左：．．
    ．八、車輛：指在道路上以原動機行駛之汽車（包括機器腳踏車）或以人力、獸
    力行駛之車輛。」又道路交通安全規則第三條規定：「汽車依其使用性質，分為
    ：一、客車，二、貨車，三、客貨兩用車，四、代用客車，五、特種車，六、機
    器腳踏車（又分為重型及輕型）．．．」。又汽車駕駛人，行經有燈光號誌管誌
    之交岔路口闖紅燈者，處新台幣（下同）一千八百元以上五千四百元以下罰鍰；
    並記違規點數三點，道路交通管理處罰條例第五十三條、第六十三條第一項第三
    款定有明文。又行為人有本條例之情形者，應填製舉發違反道路交通管理事件通
    知單，並於被通知人欄予以勾記，其通知聯依下列規定辦理：一、．．．拒絕簽
    章者，並記明其事由，視為已收受．．．，違反道路交通管理事件統一裁罰基準
    及處理細則第十一條第一項第一款中段亦分別定有明文。
二、本件異議人即受處分人甲○○於民國九十二年十一月六日下午四時五十五分許，
    騎乘車牌號碼ＡＬＷ─二五一號重型機車，行經臺北縣板橋市○○路與縣民大道
    交岔路口時，縣民大道管制燈號已轉變為紅燈，仍自縣民大道北上車道迴轉至南
    下車道行駛之違規事實，原經警以逆向行駛為由掣單舉發，嗣經原處分機關改以
    闖紅燈為由，依道路交通管理處罰條例第五十三條（裁決書誤載為道路交通管理
    處罰條例第五十三條第一項）規定，裁罰受處分人一千八百元，並依同條例第六
    十三條第一項規定記違規點三點，有臺北縣政府警察局北縣警交字第Ｃ0000
    0000號舉發違反道路交通管理事件通知單、交通部公路總局臺北區監理所北
    監營字第裁四０─Ｃ00000000號裁決書影本各一紙附卷足稽。
三、受處分人異議及抗告意旨略以：(一)車號ＡＬＷ─二五一號車輛是一二五ＣＣ機車
    ，並非汽車，不但在罰單上及裁決書上載明，並有公路局監理所所核發之行車執
    照可查，受處分人在九十二年十一月六日下午四時五十五分所騎經臺北縣板橋市
    縣○○道與民權交岔口者為該輛機車，而在違規罰單上被通知人欄卻被勾打為汽
    車駕駛人，其有虛載錯誤，故受處分人當場拒絕簽名。本件裁決書根本未查明Ａ
    ＬＷ─二五一號是汽車或機車，即以汽車駕駛人為對象，依道路交通處罰條例第
    五十三條處罰一千八百元及第六十三條第一項規定吊扣汽車駕照二個月處罰，殊
    令受處分人不解，遍尋該條例規定只有汽車、慢車、行人三類別，並沒有機車駕
    駛人處罰準用汽車駕駛人之規定，猶如道路交通案件處理法第四條、第二十六條
    明文規定本辦法準用刑事訴訟法之規定。是本裁決書依第五十三條及六十三條規
    定處罰一千八百元及吊扣汽車駕照二個月，其根據何在？而道路交通安全規則並
    非法律，僅為命令，不得僅以道路交通安全規則第三條之規定即認定汽車包含機
    車，此有違依中央法規標準法第五條之規定。(二)受處分人當天當時所騎之ＡＬＷ
    ─二五一號機車並沒有經過板橋市○○路、文化路口，何以在裁決書上記載違規
    地點在民權路文化路口？(三)受處分人當天騎用ＡＬＷ─二五一號機車，在板橋市
    ○○路、縣民大道口南側人行道等候，俟綠燈時前面有人行走、騎自行車者及騎
    機車之義務交通指揮者陸續行走斑馬線，受處分人也跟著騎過左轉南下，不幸當
    場被逮，此是單一事實，非常單純，而執勤交通警察硬指受處分人是逆向行駛，
    因與事實不符，當然與其理論不用爭吵。而交通警察指說你不服去提申述，便一
    派傲慢不理的離去，嗣受處分人具狀申述，臺北縣政府警察局板橋分局九十二年
    十二月十二日板警交裁字第０九０二─００五０─三七七號覆函指稱：依據現場
    勘查暨舉發人稱：「係於紅燈後始強行迴轉：：：」云云，增加以闖紅燈請補正
    以處罰條例第五十三條闖紅燈裁處，以此硬坳，以欲加之罪何患無詞，加罰阻止
    受處分人之申述。而監理所未查明真相，顯然錯誤。(四)依道路交通事件處理辦法
    第四條明文規定準用刑事訴訟法之條文；而刑事訴訟法第一五四條第二項之規定
    ：犯罪事實應從證據認定之，無證據不得認定犯罪事實。因之對於受處分人如何
    逆向行駛？如何闖紅燈負有舉證責任之義務，蓋如在當時交通流量之大有逆向行
    駛，早就被撞死無疑，受處分人的命沒有那麼不值錢。又闖紅燈係其事後增加之
    詞，謂現場勘查，然何時勘查？與何人勘查？何以不告知受處分人一起勘查？況
    且又未提出相片？或提出電腦記錄證明當時係紅燈而闖？又何以當時之罰單不寫
    闖紅燈？以此莫須有之罪加罰於民，而職司裁決之監理所亦未明查，豈能令小老
    百姓心服而增加民怨。爰提出聲明異議，請求撤銷原處分云云。
四、經查：
（一）道路交通管理處罰條例及道路交通安全規則所稱之汽車，均包括機器腳踏車，
      道路交通安全規則第三條第六款及道路交通管理處罰條例第三條第八款業已規
      定甚明，已如前述。故機器腳踏車之駕駛人，亦係汽車駕駛人之一種，而機車
      駕駛人，行經有燈光號誌管制之交岔路口闖紅燈，乃屬汽車駕駛人，駕車闖紅
      燈之行為，應無疑義。又機器腳踏車係在道路上以原動機行駛之動力交通工具
      ，其速度及危險性均不亞於小客車，是依其使用性質，將之歸納於汽車之範疇
      ，亦屬相當。而車輛分類、汽車牌照申領、異動．．．及其他有關道路交通安
      全等事項之規定，由交通部會同內政部定之，道路交通管理處罰條例第九十二
      條第一項定有明文，由此可知道路交通管理處罰條例已授權就執行該條例有關
      之細節性、技術性事項以授權命令規定。而道路交通安全規則第一條亦明文揭
      示其係依據道路交通管理處罰條例第九十二條規定訂定之，則道路交通安全規
      則之法律性質係為授權命令，即行政程序法第一百五十條規定之法規命令，具
      有對外拘束人民之效力。而道路交通安全規則第三條規定，是將汽車依其使用
      性質，分為客車、貨車、客貨兩用車、代用客車、特種車、機器腳踏車六大類
      ，即僅就執行道路交通管理處罰條例有關之細節性、技術性事項加以規定，並
      未超越該條例之授權範圍，仍具有對外拘束人民之效力，受處分人質疑道路交
      通安全規則違反中央法規標準法第五條之規定，而不受其拘束，容有誤會。
（二）受處分人於原審法院調查時雖辯稱：我是在縣民大道的人行道上等待綠燈，綠
      燈亮起後始隨著行人穿越民權路云云。惟證人即舉發警員黃春龍結證稱：受處
      分人是從縣民大道的機車慢車道位置過來的，當時行人的方向是綠燈，受處分
      人所在位置是紅燈，受處分人是順著行人行進方向迴轉等語（見原審九十三年
      度交聲字第一七○號卷第三十七頁）。而證人黃春龍依法執行勤務，衡情應無
      故為誣指受處分人，身觸偽證重罪之必要。本件舉發雖未拍照存證，然交通警
      察掣單舉發違反道路交通管理處罰條例所列之違規事實，本質上為行政處分，
      係公務員基於職務上之權力，依法就特定之具體事件所為之具公法上效果之單
      方行政行為，基於公務員為公法上行為具有公信力之原則，該行政處分當可被
      推定為真正，本此公信原則，立法者乃賦予行政機關制定違反道路交通事件統
      一裁罰標準及處理細則，使執勤警員得當機處分以達其維護交通秩序、安全之
      行政目的。反之，若謂公務員一切行政行為均需預留證據以證其實，則國家行
      政勢必窒礙難行。據此，刑事訴訟法就犯罪證據有關之規定中與屬行政秩序罰
      之交通違規裁罰本質不合之部分，自不在準用之列。本件受處分人雖否認有何
      違規情事，惟其既未就執勤員警之舉發有誤提出相關證據以供調查，本院經查
      亦無何證據足資證明警員有捏造事實違法取締情事，則執勤警員本其維護交通
      秩序、安全職責所為之舉發，自應受到合法、正確之推定。至違反道路交通管
      理事件裁決書之違規地點欄雖載為文化路民權路口，然於舉發違規事實欄中已
      明確載明逆向行駛，縣民大道紅燈逆向左轉縣民大道南下之違規事實，且於舉
      發通知單中違規地點亦載明板市民權、縣民大道口，足以看出裁決書中違規地
      點係誤載，無礙於受處分人違規行為之成立。又受處分人有前開違規事實遭警
      攔停而製單舉發，惟受處分人拒簽，嗣經原舉發機關以受處分人拒絕簽名記明
      於北縣警交字第Ｃ00000000號通知單上，依前開法條說明，無論受處
      分人事實上是否簽收上開通知單，受處分人拒絕簽章者即視為已收受，對於本
      件事實之認定並無影響。受處分人之違規事實堪以認定，原處分機關援引首揭
      規定予以裁處罰鍰一千八百元，並記違規點數三點，難謂有何違法之處。
（三）綜上所述，原審法院認原裁罰並無不合，駁回受處分人之異議，其認事用法，
      均無不當。受處分人抗告意旨，仍執前詞，否認違規行為，核無理由，抗告應
      予駁回。
五、據上論斷，應依道路交通管理處罰條例第八十九條，刑事訴訟法第四百十二條，
    裁定如主文。
中　　　華　　　民　　　國　　九十三　　年　　十二　　　月　　二十九　　日
                              臺灣高等法院交通法庭
                                  審判長法  官  趙　功　恆
                                        法  官  李　春　地
                                        法  官  鄧　振　球
右正本證明與原本無異。
不得再抗告。
                                        書記官  孫　佩　琳
中　　　華　　　民　　　國　　九十三　　年　　 十二 　　月　　二十九　　日
